臺灣高雄地方法院民事裁定
110年度消債更字第338號
聲  請  人  方國彬  
0000000000000000

代  理  人  陳靜娟律師
上列聲請人因消費者債務清理事件聲請更生，本院裁定如下：
    主  文
聲請駁回。
聲請費用由聲請人負擔。
    理  由                       
一、按債務人不能清償債務或有不能清償之虞者，得依本條例所
    定更生或清算程序，清理其債務，消費者債務清理條例（下
    稱消債條例）第3條定有明文。消費者與他人間債之關係之
    發生，係依契約自由原則及相互間之信賴為基礎，此為社會
    經濟活動得以維繫及發展之重要支柱，債務人經濟窘迫，固
    不應任其自生自滅，債權人一方之利益亦不能摒棄不顧。而
    判斷是否不能清償債務或有不能清償之虞，宜綜衡債務人全
    部收支、信用及財產狀況，評估其客觀資產是否大於負債，
    是否因負擔債務而不能維持最基本之生活條件，以及債權人
    如利用一般程序追償，是否會使其陷於無法重建經濟生活之
    困境等。如債務人可於相當之期間內以己力清償債務，應無
    不能清償債務或有不能清償債務之虞之情形，尚無藉助本條
    例所定更生或清算程序清理債務之必要。
二、本件聲請意旨略以：伊無力清償債務，前依消債條例規定，
    向本院聲請調解債務清償方案，惟調解不成立。伊又未經法
    院裁定開始清算程序或宣告破產，爰聲請更生等語。
三、經查：
  ㈠聲請人前於民國110年10月7日具狀向本院聲請調解債務清償
    方案，經本院110年度司消債調字第446號受理，於110年11
    月10日調解不成立，聲請人於同日以言詞聲請更生等情，經
    本院依職權調閱上開調解卷宗核閱無訛。
  ㈡聲請人財產、所得
　　聲請人於108年度至109年度申報所得分別為新臺幣（下同）
    465,816元、477,048元，平均每月所得各為38,818元、39,7
    54元（本裁定計算方式均採元以下四捨五入），名下有2003
    出廠BMW車輛1部，有中國人壽保單1張(保單號碼D0000000號
    )，保單解約金5,769元。聲請人於108年5月起任職於台灣國
    際公寓大廈管理維護有限公司(下稱台灣國際公司)，擔任業
    務經理，月薪平均4萬元，109月間自上揚國際實業股份有限
    公司領取執行業務所得2,275元，未領取補助或給付；另聲
    請人曾向民間債權人劉秀美、葉俊寬借款，金額各為36萬元
    (未簽立本票或借據)、46,000元(有借據但未提出)等情，此
    有附表所示證據等附卷可證。依聲請人上述工作、收入情形
    ，爰以其任職於台灣國際公司平均每月收入40,000元，作為
    核算其償債能力之基礎，較為妥適。
　㈢聲請人最低生活費
　　聲請人主張每月支出11,400元乙情(有房屋租金6,000元)，
    並提出租賃契約(本案卷第116至119頁)為證。按債務人必要
    生活費用，以最近1年衛生福利部或直轄市政府所公告當地
    區每人每月最低生活費1.2倍定之，消債條例第64條之2第1
    項定有明文。本院參酌衛福部社會司所公告111年度高雄市
    最低生活費為14,419元，1.2倍即17,303元。聲請人稱與配
    偶、1子同住，主張每月必要支出11,400元，未逾此金額，
    應予採計。
　㈣聲請人扶養費支出
　　聲請人主張負擔扶養未成年子女方○叡，每月扶養費17,000
    。經查：方○叡係108年1月生，108年及109年度申報所得均
    為0元、名下無財產、未領取補助或給付等情，有全戶戶籍
    資料(本案卷第148頁)、社會補助查詢表(本案卷第145至146
    頁背面頁)、108年至109年綜合所得稅各類所得資料清單(本
    案卷第110至111頁)、110年稅務電子閘門財產所得調件明細
    表（本案卷第147頁）在卷可參。扶養費用數額部分，按受
    扶養者之必要生活費用，準用第1項規定計算基準數額，並
    依債務人依法應負擔扶養義務之比例認定之，消債條例第64
    條之2第2項亦有明定。又因租金由聲請人負擔，可認方○叡
    無房屋費用支出，是應自其必要生活費用中扣除相當於房租
    支出所佔比例（即111年度台灣省每人每月不含房屋支出之
    必要生活費之1.2倍，金額為13,088元），再由聲請人與配
    偶共同分擔，聲請人應負擔之扶養費即應以6,544元（計算
    式：13,088÷2＝6,544)為度，逾此範圍，難認可採。
  ㈤是否不能清償或不能清償之虞
　　聲請人目前每月平均收入為40,000元，扣除必要生活費11,4
    00元、子女扶養費6,544元後，尚餘22,056元。而聲請人目
    前負債總額為939,685元（調卷第20至21頁、第23頁至背面
    頁，包括：中國信託銀行、劉秀美、頁俊寬），扣除中國人
    壽保單解約金5,769元後，以上開餘額按月攤還結果，僅須3
    .5年【計算式：（939,685－5,769）÷22,056÷12＝3.52）】即
    能清償完畢。況聲請人為71年1月出生，距法定退休年齡65
    歲，一般可預期尚約有25年之職業生涯，應能逐期償還所欠
    債務，以兼顧債權人利益之保障。
四、綜據上述，本件聲請人並無不能清償債務或不能清償之虞之
    情事，尚無藉助更生程序清理債務之必要性，其聲請應予駁
    回。
中　　華　　民　　國　　111 　年　　5 　　月　　26　　日
              　　民事庭　　法　官　賴寶合
上為正本係照原本作成
如不服本裁定，應於裁定送達後10日內向本院提出抗告狀，並繳
納抗告裁判費新臺幣1,000元
中　　華　　民　　國　　111 　年　　5 　　月　　26　　日
  　                        書記官　胡美儀
附表：
【本院110年度司消債調字第446號卷（下稱調卷）、本院110年
　度消債更字第338號卷（下稱本案卷）】
1.108年至109年綜合所得稅各類所得資料清單及財產歸屬資料清
　單(本案卷第131至132頁、調卷第10頁)。
2.財產及收入狀況說明書（調卷第4至5頁）。
3.債權人清冊（調卷第5頁至6頁）。
4.勞工保險被保險人投保資料表（調卷第12至13頁）。
5.財團法人金融聯合徵信中心前置協商專用債權人清冊（調卷第
　7至9頁）。
6.信用報告（本案卷第101至104頁）。
7.社會補助查詢表（本案卷第21至23頁）。
8.高雄市政府都市發展局函（本案卷第27頁）。
9.勞動部勞工保險局函（本案卷第24頁）。
10.勞動部勞動力發展署高屏澎東分署函（本案卷第60頁）。
11.存簿（本案卷第121至125頁）。
12.健保投保明細(本案卷第126頁)。
13.上揚國際實業股份有限公司回覆（本案卷第25至26頁）。
14.台灣國際公司回覆內容、薪資明細(本案卷第28至58頁)。
15.中國人壽保險股份有限公司函(本案卷第89至90頁)。
16.110年11月10日調解程序筆錄(調卷第23頁反)。